【裁判字號】    95,台上,1628
【裁判日期】    950727
【裁判案由】    損害賠償
【裁判全文】
最高法院民事判決            九十五年度台上字第一六二八號
    上  訴  人  甲○○
                乙○○
    共      同
    訴訟代理人  張香奚律師
    被 上訴 人  丙○○原名.
上列當事人間請求損害賠償事件，上訴人對於中華民國九十四年
七月十九日台灣高等法院判決（九十四年度重訴字第八號），提
起上訴，本院判決如下：
    主  文
原判決關於駁回上訴人甲○○請求被上訴人給付新台幣參拾壹萬
貳仟陸佰零壹元及上訴人乙○○請求被上訴人給付新台幣貳拾貳
萬貳仟貳佰捌拾玖元之醫療費用暨各該訴訟費用部分廢棄，發回
台灣高等法院。
上訴人甲○○其他上訴駁回。
上訴訴訟費用關於駁回其他上訴部分，由上訴人甲○○負擔。
    理  由
本件上訴人主張：甲○○於民國八十三年創設駿凌國際有限公司
（下稱駿凌公司），因曾向被上訴人借貸迭起糾紛，嗣公司結束
營業，公司資產分為三份，由上訴人二人及被上訴人各分新台幣
（下同）六百萬元，乙○○責怪被上訴人逼使駿凌公司結束營業
而發生爭執；詎被上訴人因此懷恨在心，教唆曾萬安夥同郇國光
等人，於九十二年四月二十九日晚間八時許，在台北市○○○路
○段，伺乙○○返家之際持硫酸潑灑其右臉，致其臉顏、眼睛及
軀體等遭受嚴重灼傷，並一眼失明等重大傷害。甲○○知悉乙○
○遭受上述傷害後，質疑被上訴人，並稱因乙○○受到重大傷害
，急需巨額醫療費用，原簽發以同年四月三十日為發票日、面額
五百萬元之支票二張將無法如期兌付。被上訴人因而復教唆曾萬
安夥同郇國光等人，於同年五月十日凌晨，在台北市○○○路，
槍殺甲○○，甲○○因此受有下半身癱瘓之重大傷害。乙○○因
此傷害，致須支出醫療費用八十八萬六千九百三十六元及受有喪
失勞動能力八百二十五萬一千七百四十二元之損害，尚須支出傷
部重建手術醫療費用，估計需八十萬元，併受有非財產上損害一
千萬元。又甲○○因槍傷，致須支出一百三十三萬一千二百五十
元之醫療費用，及因而增加生活之需要七百十三萬零一百九十元
，亦受有勞動能力之損失一千四百九十五萬六千八百五十九元，
併受有非財產上損害九億七千萬元等情，爰依侵權行為之規定，
求為命被上訴人給付甲○○九億九千三百四十一萬八千二百九十
九元及加付法定利息，給付乙○○一千九百九十三萬八千六百七
十八元及加付法定利息之判決。（原審判命被上訴人給付乙○○
一千零七十七萬三千一百零一元本息，給付甲○○二千三百七十
萬二千六百九十二元本息，駁回上訴人其餘請求。被上訴人就其
敗訴部分未聲明不服；乙○○僅就醫療費用二十二萬二千二百八
十九元提起上訴，甲○○僅就醫療費用三十一萬二千六百零一元
及非財產上之損害賠償二千萬元部分提起上訴，其餘敗訴部分均
未聲明不服）。
被上訴人則以：本件犯行自警訊至偵審均顯示係「翁姓」男子出
資一百二十萬元欲教訓上訴人，除曾萬安外，其他共犯均未供稱
係伊所教唆，亦無其他直接證據顯示確係由伊所教唆，而曾萬安
係被警訊誘導始作出不實指控，且曾萬安所云買兇之報酬經核伊
帳戶亦無相符金額之款項。兩造間之三角關係早已於切結書簽定
時結束，伊實無再向渠等報復之動機。伊自無須負損害賠償責任
。縱認伊須負損害賠償責任，惟甲○○玩弄伊感情，亦與有過失
；故精神賠償部分以各給付一百萬元即足；且甲○○仍積欠伊五
百萬元未清償，此金額亦應抵銷等語，資為抗辯。
原審以：上訴人乙○○被人潑灑硫酸及甲○○遭人槍擊之事實為
兩造所不爭，且參與潑灑硫酸及槍擊之曾萬安、林書銘、郇國光
等人迭於台灣台北地方法院九十二年度訴字第一五四三號刑事偵
審中陳證明確，又甲○○遭槍殺前後期間，被上訴人與曾萬安使
用之行動電話聯繫頻繁，均有通訊監察錄音譯文及行動電話雙向
通聯紀錄附卷可參。被上訴人空言否認侵權行為，為不可採。上
訴人請求之項目及金額分述如下：乙○○部分：（一）醫療費部
分：乙○○自受傷起至九十四年三月二十九日止，支付醫療費用
計八十八萬六千九百三十六元，有費用單據一百七十二筆可稽。
惟其中二十二萬二千二百八十九元，已經中央健康保險局支付；
全民健康保險法第八十二條雖僅係就汽車交通事故等規定得行使
代位權，然按全民健康保險係由支付保險費之全部民眾共同支付
保險費分擔危險以保障弱勢族群，基於全民健康保險之目的及為
強制保險之性質，應認凡是由全民健康保險支付之醫療費用當然
移轉予中央健康保險局，因此該部分之醫藥費請求權即行移轉予
中央健康保險局，不得再請求支付。乙○○所得請求之金額為六
十六萬四千六百四十七元。又乙○○主張因顏面及軀幹多處灼傷
，須進行疤痕修整及重建手術，所需費用八十萬元，依據台北榮
民總醫院之估計，應屬合理必要。（二）減少勞動能力之損害：
乙○○受有一眼失明之重大傷害，依據銓敘部「勞工保險殘障給
付標準對照表」其殘廢等級為八級殘廢，喪失勞動能力之程度為
六一．五二％；乙○○平均每年至少有七十二萬元工作收入，且
其受害時三十五歲，其主張喪失工作能力之損失計七百三十萬八
千四百五十四元，核屬有據。（三）非財產上之損害賠償：乙○
○遽遭毀容，並致一眼失明，心理所受創傷，實難以名狀，且因
此罹患憂鬱症，斟酌兩造之身分、地位、經濟能力等一切情狀，
認為其請求以二百萬元方屬允當。綜上，乙○○得請求賠償之金
額為一千零七十七萬三千一百零一元。甲○○部分：（一）醫療
費用：計自受傷至九十四年二月二十五日止，甲○○已支出醫療
費用（含看護費），合計一百三十三萬一千二百五十元，有費用
收據六十四份可稽。惟其中三十一萬二千六百零一元部分已經中
央健康保險局支付，該部分之醫藥費請求權即行移轉予中央健康
保險局，自不得再請求支付，剔除此部分金額外甲○○所得請求
之醫藥費金額為一百零一萬八千六百四十九元。（二）喪失勞動
能力之損失：甲○○受槍傷致第四、五胸椎毀壞性骨折並脊髓橫
斷性損傷，該處胸椎以下，脊椎與中樞神經系統粉碎、斷裂，無
法接合恢復，肢體喪失知覺之癱瘓，已完全喪失勞動能力，甲○
○平均每年至少有九十六萬元工作收入，受害時僅四十二歲，其
主張喪失工作能力之損失計一千二百五十五萬三千八百五十三元
，亦屬有據。（三）增加生活上之需要：甲○○受槍擊後身體喪
失知覺而癱瘓，需終身臥床，並仰賴護理人員之照顧，此非外籍
看護所能為；甲○○受害時年僅四十二歲，參照內政部公佈之男
性平均餘命表，其餘命有三三．五四年，按行政院勞工委員會九
十年間公告本國籍家庭監護工之最低標準每年三十六萬元計算，
甲○○合計因而須增加七百十三萬零一百九十元之生活上需要即
看護費。（四）非財產上之損害賠償：甲○○嚴重受傷詳如上述
，其身體、精神上所受痛苦，不言可喻。斟酌甲○○所受痛若程
度，甲○○於利比亞完成大學教育，為公司負責人，被上訴人國
中肄業、以買賣服裝經商為業、年收入五十萬至六十萬元，有房
子一間、存款一千萬元等，兩造之身分、地位、經濟能力等一切
情狀，認為甲○○請求九億七千萬元，尚嫌過高，應核減為三百
萬元方屬公允。至於被上訴人抗辯甲○○始亂終棄，與有過失云
云，惟查甲○○純為被殺害之人，就槍擊行為毫無過失可言，甲
○○縱與被上訴人間有感情上之糾葛，究不能據以主張過失相抵
。又被上訴人買兇殺害甲○○生命未遂係故意侵權行為，依民法
第三百三十九條規定，其債務人不得主張抵銷。被上訴人抵銷之
抗辯，不能准許。綜上，甲○○得請求賠償之金額為二千三百七
十萬二千六百九十二元。從而，上訴人依侵權行為規定，請求被
上訴人給付乙○○一千零七十七萬三千一百零一元本息，給付甲
○○二千三百七十萬二千六百九十二元本息，均應予准許，逾此
請求非法所許，應予駁回等詞，為其判斷之基礎。
關於廢棄部分：（乙○○於二十二萬二千二百八十九元及甲○○
於三十一萬二千六百零一元之醫療費用請求部分）
惟依全民健康保險法第一條後段規定，就該法未規定之事項應適
用保險法相關規定。而全民健康保險性質上係屬健康、傷害保險
，除有全民健康保險法第八十二條規定之情形外，依保險法第一
百三十條、第一百三十五條準用同法第一百零三條之規定，全民
健康保險之保險人不得代位行使被保險人因保險事故所生對於第
三人之請求權，要無保險法第五十三條規定適用之餘地。是全民
健康保險之被保險人，非因全民健康保險法第八十二條所規定之
汽車交通事故等情事受傷害，受領全民健康保險提供之醫療給付
，其因侵權行為所生之損害賠償請求權並不因而喪失。乃原審認
上訴人其醫療費用由全民健康保險支付之部分，不可請求侵權行
為之加害人即被上訴人賠償，其所持見解自有違誤。上訴論旨，
指摘原判決此部分所為敗訴部分為不當，求予廢棄，非無理由。
關於駁回其他上訴部分：（甲○○請求再給付非財產上之損害賠
償二千萬元部分）
原審駁回上訴人甲○○非財產上損害賠償二千萬元部分之請求，
經核於法並無違誤。上訴論旨，徒就原審取捨證據、認定事實之
職權行使，指摘原判決此部分不當，聲明廢棄，非有理由。
據上論結，本件上訴人乙○○之上訴為有理由，上訴人甲○○之
上訴為一部有理由，一部無理由。依民事訴訟法第四百七十七條
第一項、第四百七十八條第二項、第四百八十一條、第四百四十
九條第一項、第七十八條，判決如主文。
中    華    民    國  九十五  年    七    月  二十七  日
                      最高法院民事第七庭
                          審判長法官  劉  延  村
                                法官  劉  福  來
                                法官  黃  秀  得
                                法官  吳  謀  焰
                                法官  李  寶  堂
      本件正本證明與原本無異
                                      書  記  官
中    華    民    國  九十五  年    八    月   十七   日
                                                      Ｅ


司法院資訊處製作；財團法人民間司法改革基金會備份。
